【裁判字號】    94,交聲,823
【裁判日期】    950227
【裁判案由】    聲明異議
【裁判全文】
臺灣臺中地方法院交通事件裁定         94年度交聲字第823號
原處分機關  交通部公路總局臺中區監理所臺中市監理站
異  議  人
即受處分人  丙○○
代  理  人  乙○○
上列受處分人因違反道路交通管理處罰條例案件，對於交通部公
路總局臺中區監理所臺中市監理站九十四年十二月六日所為之處
分（裁監稽違字第裁六一─ＨＣ0000000號裁決書）及九
十四年十二月八日所為之處分（裁監稽違字第裁六一─Ｃ000
0000號裁決書），聲明異議，本院裁定如下：
    主  文
異議駁回。
    理  由
一、原處分機關交通部公路總局臺中區監理所臺中市監理站略以
    ：本案係臺中縣警察局霧峰分局新平派出所逕行舉發受處分
    人丙○○所有之車號ＡＯＵ─四三五號重型機車於九十四年
    十月十二日一時二十四分許，行經臺中市○○路與新平路口
    處，因「以危險方式在道路上駕駛機器腳踏車」、「違反處
    罰條例之行為，拒絕停車接受稽查而逃逸」違規，該站遂以
    裁監稽違字第裁六一─ＨＣ0000000號裁決書裁定，
    裁處自收受裁決書之次日起十五日內，繳納最低罰鍰新臺幣
    一萬五千元並計違規點數四點、吊扣汽車牌照三個月，逾期
    則依裁決書處罰主文規定裁處，於法並無不合等語。
二、本件聲明異議意旨略以：警員攔查之前，駕駛人並無違規，
    故員警不得任意臨檢取締，且並無以科學儀器取得證據資料
    ，如何認定有違規事實。不能單憑基於公務員為公法上行為
    具有公信力之原則就可為真正。當時騎乘機車的人是受處分
    人的姪子，受處分人是車主，駕駛人的名字叫陳智皓，故違
    規駕駛人並非受處分人，爰聲明異議云云。
三、按汽車駕駛人，駕駛汽車有在道路上蛇行，或以其他危險方
    式駕車者，處新臺幣六千元以上二萬四千元以下罰鍰；汽車
    駕駛人有第一項第一款行為者，並吊扣該車輛牌照三個月。
    汽車駕駛人，駕駛汽車有違反本條例之行為，經交通勤務警
   察或依法令執行交通稽查任務人員制止時，不聽制止或拒絕
   停車接受稽查而逃逸者，除按各該條規定處罰外，處新臺幣
   三千元以上六千元以下罰鍰，並各記違規點數三點及一點。
   道路交通管理處罰條例第四十三條第一項第一款第六十條第
    一項及第六十三條第一項第一款、第三款分別定有明文。
    經查：本件受處分人丙○○所有之車號ＡＯＵ─四三五號重
    型機車於前揭時、地，有違反道路交通管理處罰條例第四十
    三條第一項第一款及第六十條第一項規定之違規行為，業據
    原舉發機關臺中縣警察局霧峰分局以九十四年十一月二十四
    日霧警交字第○九四○○二五○五五號函說明：「... 經查
    本案舉發員警於九十四年十月十二日一時二十四分許，在太
    平市○○路與新平路口執行交通稽查巡邏勤務，攔查一部Ａ
    ＯＵ－四三五號重機車（二名青少年共乘），惟該機車騎士
    見警察攔查未停車接受稽查，反而加速行駛於警車前方蛇行
    ，勤務員警在後追蹤稽查，機車騎士由太平市○○路右轉宜
    昌路五一○巷再右轉宜欣四街二之一巷口後逃逸無蹤，案經
    二名執勤員警明確記下該機車車號及廠牌，核以電腦車籍資
    料無誤後，始依道路交通管理處罰條例之規定逕行舉發...
     」等語明確，並有該函及中縣警交字第ＨＣ000000
    0號舉發違反道路交通管理事件通知單一紙在卷可稽。另據
    證人即本件舉發員警甲○○到庭證稱：「本件是我取締，駕
    駛人載另一個朋友，我要下車攔檢，騎乘人就迅速騎走，在
    警車前呈Ｓ型蛇行快速右轉進入巷道，警車無法進入巷內」
    等語，而受處分人之代理人乙○○亦到庭陳稱：「丙○○是
    我大哥。騎乘的人是我大哥的姪子，丙○○是車主。駕駛人
    名字叫陳智皓」、「（問：有無問陳智皓，為何未停車接受
    稽查，在警車前方蛇行？）我有問他，他說警察有搖窗示意
    他停車，但他認為沒有違規，所以就繼續騎走，他說沒有蛇
    行，前後沒有幾秒鐘就轉彎騎走」等語（見本院九十四年十
    二月二十九日庭訊筆錄）。是依證人證述，渠等乃親眼看見
    該車號ＡＯＵ─四三五號重型機車確有舉發單所載之違規行
    為，而違規駕駛人既明知員警已有搖窗示意伊停車之動作，
    竟未停車接受稽查，反加速駛離，則該機車駕駛人有舉發單
    所載之違規行為已可認定。再依違反道路交通管理事件統一
    裁罰標準及處理細則第二十四條規定「逕行舉發違反道路交
    通管理事件，經汽車所有人依通知單之應到案日期前到案，
    並告知違規駕駛人姓名、身分證統一編號及住址者，處罰機
    關應另行通知違規駕駛人到案依法處理；逾應到案日期，處
    罰機關應依本條例第八十五條第三項規定處罰該汽車所有人
    」。故本件受處分人明知違規駕駛人之身分卻未依規定辦理
    轉罰，從而，原處分機關交通部公路總局臺中區監理所臺中
    市監理站據以援引前揭規定，裁處車主即受處分人罰鍰新臺
    幣一萬五千元、記違規點數四點並吊扣汽車牌照三個月，於
    法並無不合，本件異議為無理由，應予駁回。
四、據上論斷，應依道路交通管理處罰條例第八十七條第二項、
    道路交通案件處理辦法第十九條，裁定如主文。
中    華    民    國    95    年    2     月    27    日
                  刑事第七庭    法  官  郭德進
上正本證明與原本無異。
如不服本裁定，應於送達後五日內，向本院提出抗告狀。
                                書記官  陳惠玲
中    華    民    國    95    年    3     月    1     日


司法院資訊處製作；財團法人民間司法改革基金會備份。
